最高法院民事判決　　　　　　九十四年度台上字第一九五五號
　　上　訴　人　大都市營造工程股份有限公司
　　法定代理人　洪賢德
　　訴訟代理人　黃訓章律師
　　被 上訴 人　台灣開利股份有限公司
　　法定代理人　唐啟賢
　　訴訟代理人　李文禎律師
上列當事人間請求確認債權存在事件，上訴人對於中華民國九十
三年四月二十七日台灣高等法院第二審判決（九十二年度上字第
七九號），提起上訴，本院判決如下：
    主  文
上訴駁回。
第三審訴訟費用由上訴人負擔。
    理  由
本件被上訴人主張：第一審共同被告峒旺水電工程股份有限公司
（下稱峒旺公司）前承攬上訴人出資興建之桃園縣「南崁世界花
園」房屋水電及空調工程（下稱系爭工程），已完成部分工程，
尚有新台幣（下同）二千八百五十二萬一千七百八十二元之工程
款未領。而峒旺公司於民國八十九年十一月起至九十年十月止，
因向伊購買系爭工程所需之空調設備，積欠伊貨款四百六十九萬
一千二百五十八元，伊乃就峒旺公司對上訴人之上開工程款債權
向法院聲請假扣押，經執行法院核發扣押命令後，上訴人聲明異
議，否認峒旺公司對其有該債權存在等情，爰求為確認峒旺公司
對上訴人有四百六十九萬一千二百五十八元承攬報酬債權存在之
判決。（按：原審維持第一審所為被上訴人勝訴之判決，駁回上
訴人及峒旺公司之上訴，峒旺公司對之未聲明上訴。）
上訴人則以：峒旺公司承攬系爭工程，曾向伊借款三百萬元，伊
代峒旺公司支出工程代工扣款二十二萬四千一百八十元，峒旺公
司承攬系爭工程施工進度落後，施工品質多有瑕疵，並自九十年
十一月二日起無故怠工未進場施作，經伊催告未予置理，業於同
年月十六日通知峒旺公司解除契約，伊得依約請求峒旺公司賠償
約定之遲延罰金、懲罰性違約金、再發包損失及其他損害，以上
各款得與應付峒旺公司之工程款及保留款為扺銷，峒旺公司對伊
已無債權存在等語，資為抗辯。
原審以：本件被上訴人主張之事實，已據其提出工程承攬契約書
立沖科目餘額明細表、請款申請書、估算明細資料表、設備買賣
契約書、起訴狀、統一發票、出貨單及台灣板橋地方法院九十年
度訴字第二六三九號判決等件為證，上訴人復自認峒旺公司尚未
領取之工程款有八百十八萬五千二百二十三元無誤，自足信為真
正，上訴人雖以上開情詞置辯。惟查(一)上訴人指峒旺公司向其借
款三百萬元部分，為被上訴人所否認，所提出之支票照片僅可證
明係由峒旺公司背書取款，但支票授受之原因關係不一而足，尚
難因上訴人曾支付上開票款予峒旺公司，即推認其間確有成立消
費借貸契約。另提出之借款單係上訴人單方所製作，其上並無峒
旺公司之簽章，亦不能據以認定上訴人有支付上開票款予峒旺公
司，且係基於消費借貸無誤。上訴人主張自其應付峒旺公司之工
程款中扣抵三百萬元，即屬無據。(二)上訴人主張其代峒旺公司支
出工程代工費用計二十二萬四千一百八十元，為被上訴人所不爭
，並據上訴人提出代工廠商資料表為證，而上開代工費用係用以
支付系爭工程清潔費之事實，亦為兩造所不爭。則依峒旺公司與
上訴人所訂立之工程承攬契約第八條第九項約定，上訴人主張其
所支出此部分費用得向峒旺公司請求返還，並與工程款為抵銷，
為屬有據。(三)上訴人指峒旺公司自九十年十一月二日起無故怠工
未進場施作，經其催告未予置理，其於同年月十六日通知峒旺公
司解除契約，並將系爭工程另行發包予第三人來電工程股份有限
公司（下稱來電公司）及天一工程股份有限公司等情，固提出存
證信函、工程承攬契約、點交明細、投標議價記錄表、單價明細
表等件為證，但上訴人縱曾先後於九十年十一月二日、三日以存
證信函催告峒旺公司趕工，該存證信函係上訴人單方所為之意思
表示，難據以認定峒旺公司確有施工遲延之情事。又上開九十年
十一月二日之存證信函所附蓋有峒旺公司印文之機電趕工計劃表
，僅記載各施工項目之預定完成日期，充其量可認峒旺公司承諾
於各該期日完成各該工程項目，亦難認峒旺公司就何工程項目有
何施工遲延情事。至上訴人提出之上開點交明細以證明峒旺公司
確有違約一節，被上訴人不惟否認該點交明細為真正，且該明細
表縱屬真正，祇可證明上訴人與峒旺公司有於九十年十一月十日
就系爭工程進行點交其事，仍不能認係峒旺公司於是日之前有何
施工遲延或其他違約情事。另證人蘇平一就峒旺公司與上訴人間
所訂立之承攬契約內容既無所知悉，且係基於上訴人對來電公司
所要求之工程預定進度與當時施工程度，而判斷系爭工程於來電
公司承接施工時有進度落後之情事，是蘇平一所證各詞，亦不足
認峒旺公司就系爭工程之水電、消防部分工程確有施工遲延之情
事。證人蔡景仰之證言，更不能認定就系爭工程之空調部分工程
有何施工遲延之情事。上訴人據以主張解除其與峒旺公司間之承
攬契約，並請求峒旺公司給付再發包工程損失一千一百二十一萬
四千三百九十元及違約金一千二百十八萬八千一百五十元，並主
張為抵銷，即失所據。綜上所述，以上訴人自認峒旺公司尚未領
取之工程款八百十八萬五千二百二十三元，扣除峒旺公司應負擔
之工程代工費用二十二萬四千一百八十元，峒旺公司尚得請求上
訴人給付工程款七百九十六萬一千零四十三元。則被上訴人據以
請求確認峒旺公司對上訴人有四百六十九萬一千二百五十八元之
承攬報酬債權存在，為有理由，應予准許，為其心證之所由得，
並說明上訴人其他抗辯及聲明證據為不足取暨不逐一論述之理由
，因而維持第一審所為上訴人敗訴之判決，駁回其上訴，經核於
法並無違背。上訴論旨，猶執陳詞，並以原審採證、認事之職權
行使及其他與判決基礎無涉之理由，指摘原判決不當，求予廢棄
，不能認為有理由。
據上論結，本件上訴為無理由。依民事訴訟法第四百八十一條、
第四百四十九條第一項、第七十八條，判決如主文。
中   華   民    國   九十四   年    十    月  二十七  日
                      最高法院民事第三庭
                          審判長法官  朱　錦　娟
                                法官  顏　南　全
                                法官  許　澍　林
                                法官  袁　靜　文
                                法官  黃　義　豐
      本件正本證明與原本無異
                                      書  記  官
中　　華　　民　　國　九十四　年　 十一 　月　　八　　日
                                                    Y
